臺灣高等法院臺南分院刑事判決　　　　100年度上訴字第953號
上　訴　人
即　被　告　陳有慶
上列上訴人因違反毒品危害防制條例案件，不服臺灣雲林地方法
院100年度訴字第547號中華民國100年7月26日第一審判決（起訴
案號：臺灣雲林地方法院檢察署100年度毒偵字第582號），提起
上訴，本院判決如下：
    主  文
上訴駁回。
    理  由
一、按第二審上訴書狀應敘述具體理由，為刑事訴訟法第361條
    第2項明文規定，如若上訴理由之敘述，經第二審法院審查
    結果，認非屬具體理由者，應依同法第367條之規定，以上
    訴不合法律上之程式而判決駁回之。此上訴理由之敘述如何
    得謂具體，與法院審查之基準如何，攸關是否契合法定具體
    理由之第二審上訴門檻，而第二審上訴之目的，既在於請求
    撤銷、變更原判決，則所謂具體理由之審查，自應求之於第
    一審判決之採證認事、用法或量刑等各項有無顯然影響於判
    決之違法或不當，並因個案之不同而具浮動性。上訴理由之
    敘述，應先合乎具體之要求，始有所敘述可取與否之實體審
    理與判斷之問題。上訴書狀所敘述原判決如何足以撤銷、如
    何應予變更之事實上或法律上之具體事項（包括提出利己之
    事證，期使第二審法院採納，俾為有利之認定），除其所陳
    之事由，與訴訟資料所載不相適合者外，倘就形式上觀察已
    足以動搖原判決使之成為不當或違法而得改判之事由者，均
    應認符合具體之要件，即使經實體審理與判斷之結果，應依
    刑事訴訟法第368條以上訴無理由駁回之，而非撤銷原判決
    ，究仍不得以第二審應與第一審為相同之判決為由，據以逆
    推其上訴理由之敘述不符合具體之要件（最高法院100年台
    上第1297號判決參照）。準此，上訴書狀如僅泛稱原判決認
    事用法不當或採證違法、判決不公、量刑失之過重或輕縱，
    而未依上揭意旨指出具體事由，皆難謂係具體理由，而應認
    其上訴為不合法律上之程式而判決駁回。
二、本件上訴意旨略以：被告陳有慶前於舊法時期曾因施用毒品
    被判處罪刑，而本案是第1次於新法時期觸犯施用毒品罪，
    未料原審量刑如此之重。為此，提起上訴等語。
三、原判決略以：
  (一)被告陳有慶前因偽造文書案件，經臺灣雲林地方法院以91年
    度港簡字第127號判處有期徒刑5月確定，嗣經臺灣雲林地方
    法院以96年度聲減字第90號裁定減為有期徒刑2月又15日確
    定，再與他案接續執行，於民國96年7月16日執行完畢。其
    又因施用毒品案件，經送強制戒治，因無繼續施用毒品之傾
    向，而於99年8月16日停止戒治，並由臺灣板橋地方法院檢
    察署（下稱板橋地檢署）以99年度戒毒偵字第264號為不起
    訴處分確定。詎其仍不知悛悔，復基於施用第一級毒品海洛
    因之犯意，於100年1月16日15時許，在雲林縣斗南鎮○○路
    ○段與中興路口7-11便利商店旁空屋內，以將海洛因摻水置
    入針筒內注射身體血管方式，施用海洛因乙次。其另基於施
    用第二級毒品甲基安非他命之犯意，於100年1月18日13時許
    ，在雲林縣斗南鎮某菜市場，以將甲基安非他命置入玻璃球
    點火燒烤後吸食所產生煙霧之方式，施用甲基安非他命乙次
    。嗣於100年1月18日21時35分許，其因另案接受警方調查，
    警方徵得其同意後採尿送驗，結果呈嗎啡及甲基安非他命陽
    性反應，始悉上情之事實，業據被告迭於警詢、偵訊及原審
    審理中坦承不諱，且經警方採其尿液送驗之結果，確自其尿
    液中檢出嗎啡及甲基安非他命陽性反應，此有詮昕科技股份
    有限公司100年2月10日濫用藥物尿液檢驗報告及代號與真實
    姓名對照表各1紙在卷可稽（見毒偵卷第28至29頁），足認
    被告自白與事實相符，堪以採信。本件事證明確，被告犯行
    洵堪認定。
  (二)被告前因施用毒品案件，經送強制戒治，因無繼續施用毒品
    之傾向，而於99年8月16日停止戒治，並經板橋地檢署以99
    年度戒毒偵字第264號為不起訴處分確定等情，有臺灣高等
    法院被告前案紀錄表附卷可查，是其於強制戒治執行完畢釋
    放後5年內再為本件犯行，應依法論科。核被告施用海洛因
    之行為，係犯毒品危害防制條例第10條第1項之施用第一級
    毒品罪。另其施用甲基安非他命之行為，則係犯同條例第10
    條第2項之施用第二級毒品罪。被告持有海洛因、甲基安非
    他命之低度行為，分別為前述施用之高度行為所吸收，不另
    論罪。被告所犯上開2罪，犯意各別，行為互殊，應分論併
    罰。又被告有前述記載之前科紀錄，此觀臺灣高等法院被告
    前案紀錄表可明，其於有期徒刑執行完畢後5年內故意再犯
    本件有期徒刑以上之罪，均為累犯，各應依刑法第47條第1
    項之規定加重其刑。爰審酌被告未能戒除施用毒品之惡習，
    繼續施用毒品而沈淪毒海之中，可知其意志力甚為薄弱，殊
    不可取，惟念其施用毒品之犯行，在本質上乃屬戕害自己身
    心健康之行為，尚未有嚴重破壞社會秩序或侵害他人權益之
    情形，兼衡此類犯罪心態與一般刑事犯罪之本質並不相同，
    應側重以適當之醫學治療及心理矯治處遇為宜，又其犯後能
    坦承犯行，態度尚佳，暨被告自承現務農為生，教育程度為
    國中畢業，智識程度不高等一切情狀，就被告施用第一級毒
    品罪部分，量處有期徒刑8月；又就被告施用第二級毒品罪
    部分，量處有期徒刑4月；並合併定其應執行有期徒刑10月
    等語。
四、經查：
  (一)原審認被告自白施用第一級毒品海洛因、施用第二級毒品甲
    基安非他命之犯行，依上開補強證據，堪認罪證明確，因而
    適用簡式審判程序，並詳述其所憑證據、認定理由及量刑依
    據，適用毒品危害防制條例第10條第1項、第2項，刑法第11
    條前段、第47條第1項、第51條第5款等規定，從形式上觀察
    ，原判決並無認定事實錯誤、量刑瑕疵或違背法令之情形。
  (二)又被告雖於100年8月11日以前揭上訴意旨具狀聲明提起上訴
    ，嗣經原審於100年9月5日裁定命其於該裁定送達後5日內補
    提上訴理由書，被告業於100年9月6日收受該裁定，有送達
    證書在卷足憑，惟其迄今仍未另行補提其他上訴理由。揆之
    被告前揭上訴意旨，僅泛稱原判決量刑失之過重，惟按量刑
    之輕重，係屬事實審法院得依職權自由裁量之事項，苟以被
    告之責任為基礎，並已斟酌刑法第57條各款所列情狀而為刑
    之量定，復未逾越法定刑度，不容任意指為違法（最高法院
    96年台上字第7018號判決意旨參照）。原判決業於理由欄中
    詳載其量刑之依據，並審酌刑法第57條各款規定之上開量刑
    情狀，暨斟酌施用第一級毒品罪之法定刑為「6月以上5年以
    下有期徒刑」，施用第二級毒品罪之法定刑為「3年以下有
    期徒刑」，則原判決就被告所犯施用第一級毒品罪、施用第
    二級毒品罪，在法定刑範圍內各量處有期徒刑8月、4月，並
    定應執行有期徒刑10月，應稱妥適，顯無量刑過重而違反比
    例原則之情事。是以被告前揭上訴意旨，難謂係依據卷內既
    有訴訟資料或提出新事證表明原審判決有何採證認事之不當
    或違法，自不能認係具體理由。
五、從而，原審就被告所犯施用第一級毒品罪、施用第二級毒品
    罪，量處上開之刑，已詳述其所憑證據、認定理由及量刑依
    據，原審就採證認事、適用法律及刑罰裁量職權之行使，並
    無違誤，亦未逾越法律所規定之範圍或濫用權限之情形。是
    則，本件被告上訴意旨指摘原判決量刑過重，不能認為已經
    依據卷內既有訴訟資料或提出新事證，指摘或表明第一審判
    決有何採證認事、用法或量刑等足以影響判決本旨之不當或
    違法，自難謂係具體理由。揆諸首揭說明，本件上訴既無具
    體理由，顯然違背法律上之程式，自應以判決駁回，並不經
    言詞辯論為之。
六、據上論斷，應依刑事訴訟法第367條前段、第372條，判決如
    主文。
中    華    民    國   100    年    9     月    26    日
                  刑事第三庭    審判長法  官  高明發
                                      法  官  楊清安
                                      法  官  張季芬
以上正本證明與原本無異。
施用第一級毒品罪如不服本判決應於收受送達後10日內向本院提
出上訴書狀，其未敘述上訴理由者，並得於提起上訴後10日內向
本院補提理由書（均須按他造當事人之人數附繕本）「切勿逕送
上級法院」。
施用第二級毒品罪不得上訴。
                                      書記官  廖文靜
中    華    民    國   100    年    9     月    27    日
附錄本件論罪科刑法條：
毒品危害防制條例第10條
施用第一級毒品者，處6月以上5年以下有期徒刑。
施用第二級毒品者，處3年以下有期徒刑。